【裁判字號】    98,交聲更,13
【裁判日期】    990430
【裁判案由】    違反道路交通管理處罰條例
【裁判全文】
臺灣宜蘭地方法院交通事件裁定        98年度交聲更字第13號
移
異  議  人
即受處分人  申全貨運有限公司
代  表  人  甲○○  48歲民.
訴訟代理人  乙○○
上列受處分人因違反道路交通管理處罰條例案件，對於對於交通
部公路總局臺北區監理所宜蘭監理站民國98年6月29日所為之處
分（原處分案號：宜監字第裁43-Q00000000號）及98年8月17日
所為之處分（原處分案號：宜監字第裁43-Q00000000號），聲明
異議，本院前以98年度交聲字第309、331號裁定駁回後，異議人
不服，提起抗告，經臺灣高等法院分以98年度交抗字第2713、27
25號裁定撤銷原裁定，發回本院，本院裁定如下：
    主  文
異議駁回。
    理  由
一、按裝載砂石、土方未依規定使用專用車輛或其專用車廂未合
    於規定或變更車廂者，處汽車所有人新臺幣（下同）4萬元
    以上8萬元以下罰鍰，並當場禁止通行，道路交通管理處罰
    條例第29條之1第1項定有明文。次按土石，指礦業法第3條
    所列各礦以外之土、砂、礫及石等天然資源，土石採取法第
    4條第1款定有明文。又礦業法所稱之礦，為下列各礦：金礦
    、銀礦、銅礦、鐵礦、錫礦、鉛礦、銻礦、鎳礦、鈷礦、鋅
    礦、鋁礦、汞礦、鉍礦、鉬礦、鉑礦、銥礦、鉻礦、鈾礦、
    鐳礦、鎢礦、錳礦、釩礦、鉀礦、釷礦、鋯礦、鈦礦、鍶礦
    、硫磺礦及硫化鐵、磷礦、砒礦、水晶、石棉、雲母、石膏
    、鹽礦、明礬石、金剛石、天然鹼、重晶石、鈉硝石、芒硝
    、硼砂、石墨、綠柱石、螢石、火粘土、滑石、長石、瓷土
    、大理石及方解石、鎂礦及白雲石、煤炭、石油及油頁岩、
    天然氣、寶石及玉、琢磨沙、顏料石、石灰石、蛇紋石、矽
    砂、其他經行政院指定之礦，礦業法第3條第1項亦定有明文
    。
二、原處分機關以異議人即受處分人申全貨運有限公司所僱用之
    駕駛人賴俊明、林天生於民國98年2月21日14時，各駕駛車
    牌號碼645-AK、053-AJ號營業貨運曳引車，行經宜蘭縣頭城
    鎮石城稽查站，均因裝載砂石、土方未依規定使用專用車輛
    ，經宜蘭縣政府警察局礁溪分局大里派出所警員製單舉發。
    嗣經原處分機關依道路交通管理條例第29條之1第1項規定，
    分別裁處5萬3千元、4萬元罰鍰。
三、本件聲明異議意旨略以：異議人即受處分人所屬車牌號碼64
    5-AK、053-AJ號營業貨運曳引車，係承載旺宬有限公司之土
    質代碼B3水泥原料，並非裝載砂石、土方，且宜蘭縣政府亦
    有核發運土憑證，為此聲明異議，請求撤銷原處分等語。
四、經查，受處分人申全貨運有限公司所僱用之駕駛人賴俊明、
    林天生於民國98年2月21日14時，各駕駛車牌號碼645-AK、0
    53-AJ號非砂石專用車輛之營業貨運曳引車，行經宜蘭縣頭
    城鎮石城稽查站，為警舉發等情，為受處分人所不爭執，並
    有舉發採證照片在卷可稽，自堪信為真實。至受處分人雖辯
    稱其係載運代碼B3之水泥原料而非屬砂石土方，不須使用專
    用車輛云云，然依證人方泓鈞證稱：「98年2月21日服石城
    稽查站勤務，看到3部砂石車從台北方向要經過石城稽查站
    受檢，其中兩部053-AJ、645-AK號營業貨運曳引車裝載土方
    類的砂石，但是他們使用的車子是不符合規定的，代碼B3的
    意思是土石類的層級區分，最好是B1，數字愈大表示土石的
    層級愈差」等語（見98年度交聲字第309號卷第24-25頁筆錄
    ），可見受處分人所有之車輛645-AK、053-AJ號營業用曳引
    車並非載運砂石專用車輛，且係載運土質類別B3之粉土質土
    壤無誤，而依交通部公路總局函覆稱：「營建剩餘土方土質
    類別B3為粉質土壤（沈泥），既屬土壤，應有道路交通管理
    處罰條例第29條之1規定之適用，此有交通部公路總局99年2
    月8日路監交字第0990006289號函在卷可稽，故可知載運營
    建剩餘土方土質類別B3之粉土質土壤，亦係屬道路交通管理
    處罰條例第29條之1所稱之砂石土方，自亦須使用砂石專用
    車輛無誤，從而，受處分人上開車輛既非屬砂石專用車輛，
    自不得載運屬砂石土方之營建剩餘土方土質類別B3之粉土質
    土壤甚明。至受處分人雖又辯稱該類別B3係屬水泥原料而經
    宜蘭縣政府同意使用作為水泥原料之用，而發給運土憑證云
    云，然該土質類別B3之粉土質土壤，縱得做為水泥原料使用
    ，亦無礙其為土壤之性質，其是否作為水泥原料使用，實與
    是否違反道路交通管理處罰條例第29條之1之規定無涉，故
    受處分人前開辯解，均屬無據。
四、從而，本件受處分人確有載運砂石土方未依規定使用專用車
    輛之違規行為事證明確，原處分機關依道路交通管理處罰條
    例第29條之1第1項及違反道路交通管理事件統一裁罰標準表
    規定，分別裁處受處分人罰鍰5萬3千元及4萬元，核無違誤
    ，受處分人之異議均無理由，均應予駁回。
據上論斷，應依道路交通案件處理辦法第19條，裁定如主文。
中    華    民    國    99    年    4     月    30    日
                  交通法庭法  官  鄭貽馨
以上正本證明與原本無異。
如不服本裁定，應於裁定送達後5日內，向本院提出抗告狀。（
應附繕本）
                          書記官  高雪琴
中    華    民    國    99    年    4     月    30    日

司法院資訊處製作；財團法人民間司法改革基金會備份。
